臺灣高等法院高雄分院民事判決　　　　100年度上易字第170號
上　訴　人　江俞臻
訴訟代理人　邱南英律師
被 上 訴人　朱玉娟
上列當事人間請求損害賠償事件，上訴人對於民國100 年5 月12
日臺灣高雄地方法院99年度訴字第1854號第一審判決提起上訴，
本院於民國100 年9 月7 日言詞辯論終結，判決如下：
    主  文
上訴駁回。
第二審訴訟費用由上訴人負擔。
    事實及理由
一、本件被上訴人起訴主張：上訴人明知原審共同被告黃建祿為
    被上訴人之夫，係有配偶之人，竟基於相姦之犯意，自民國
    94年間起與黃建祿交往，於交往期間，上訴人慫恿、逼迫黃
    建祿與被上訴人離婚，且為在精神上折磨被上訴人，蓄意將
    渠等間之曖昧對話、簡訊轉傳給被上訴人。又上訴人自98年
    2 、3 月起，經常寄送色情照片之電子郵件給黃建祿，於98
    年5 月19日至同年月22日間，2 人更相偕至花東旅遊，嗣黃
    建祿於98年6 月13日不告而別離家出走，與上訴人同居。另
    上訴人及黃建錄於同年10月22日，同宿坐落屏東縣恆春鎮○
    里路27之8 號之悠活麗緻度假村2216號房內，發生通姦行為
    ，上訴人已侵害被上訴人之配偶權，爰依民法第184 條第1
    項、第185 條第1 項前段及第195 條第3 項之侵權行為法律
    關係提起本件訴訟等情。並聲明求為判決：(一)上訴人應與原
    審共同被告黃建祿連帶給付被上訴人2,000,000 元，及自起
    訴狀繕本送達翌日即99年11月5 日起至清償日止按年息5%計
    算之利息。(二)願供擔保，請准宣告假執行。
二、上訴人則以：被上訴人與黃建祿於96年9 月間已簽署分居協
    議書（下稱系爭分居協議書），雙方同意互不干涉彼此交友
    關係。上訴人與黃建祿間僅為朋友關係，被上訴人所提出之
    手機簡訊譯文係被上訴人自行捏造，上訴人雖於98年2 、3
    月間寄送電子郵件與黃建祿，惟不足以證明上訴人與黃建祿
    間有男女交往關係。上訴人與黃建祿於98年5 月19日至同年
    月22日間至花東旅遊時，尚有上訴人胞姊同行，上訴人係與
    胞姊同宿，與黃建祿並無任何不軌之行為；又上訴人僅係陪
    同黃建祿購屋殺價，2 人並無同居之實。另上訴人與黃建祿
    雖於98年10月22日相偕至悠活麗緻度假村同宿，惟係分睡兩
    張單人床，此部分業經臺灣高雄地方法院檢察署以99年度偵
    字第10335 號為不起訴處分確定，上訴人並未侵害被上訴人
    之配偶權等語置辯。並答辯聲明求為判決：(一)駁回被上訴人
    之訴。(二)如受不利判決，願供擔保請准宣告免為假執行。
三、原審判決上訴人與黃建祿應連帶給付被上訴人600,000 元，
    及自99年11月5 日起至清償日止按週年利率5%計算之利息，
    並駁回被上訴人其餘之訴。上訴人就敗訴部分不服，提起上
    訴，上訴聲明求為判決：(一)原判決不利於上訴人部分廢棄。
    (二)上開廢棄部分，被上訴人在第一審之訴駁回。被上訴人則
    答辯聲明求為判決：駁回上訴。（被上訴人就其餘敗訴部分
    未聲明不服而告確定，並於本院撤回對黃建祿之起訴）。
四、兩造不爭執事項如下：
  (一)被上訴人與原審共同被告黃建祿於79年7 月27日結婚，目前
    婚姻關係仍存續中。並有戶籍謄本在卷可證（見原審卷第9
    頁）。
  (二)上訴人於認識黃建祿時，已知黃建祿係有配偶之人。
  (三)上訴人與黃建祿於98年5 月19日至同年月22日至花蓮、台東
    旅遊。
  (四)黃建祿於98年6 月離家，嗣搬遷至其所有位於高雄市○○區
    ○○路181 號20樓房屋。
  (五)上訴人與黃建祿於98年10月21日共同投宿於墾丁悠活渡假村
    2216號之兩張床房型，並同處一室。
  (六)手機門號0000000000、0000000000分別為黃建祿、上訴人所
    有及使用。
五、兩造爭執事項為：上訴人有無侵害被上訴人之配偶權？若有
    ，被上訴人得請求上訴人賠償精神慰撫金之金額為何？
（一）被上訴人主張上訴人與黃建祿於98年5 月19日至22日間共
      同至花東旅遊，同處一室，應有發生性行為云云，上訴人
      雖自承有與黃建祿共同前往花東旅遊，惟辯稱：當時尚有
      伊之胞姐同行，伊與胞姐同寢，未與黃建祿發生性行為等
      語，並提出上訴人與其胞姐在花東旅遊所拍攝之照片為證
      ，而被上訴人就其上開主張未能舉證以實其說，自不足採
      信。
（二）又被上訴人主張黃建祿於98年6 月13日離家，與上訴人在
      高雄市○○路農16特區置產同居，售屋人員亦來信祝賀其
      等幸福，且其等前往挑選傢俱時互動親密，應已同居並發
      生性行為云云，上訴人則否認有與黃建祿同居及發生性行
      為，並辯稱：售屋人員雖有寄送小卡片祝賀，但嗣已表示
      係其個人誤解並表達歉意等情。查，就上訴人之上開辯稱
      ，被上訴人未為爭執，是尚難僅憑售屋人員所寄送之小卡
      片記載，即認上訴人與黃建祿已同居及發生性行為。又上
      訴人與黃建祿一同前往選購傢俱時，雖有牽手、摟腰、挽
      手等親暱舉動，然上開親暱舉動僅足證其等關係與一般普
      通朋友有異，仍不足以證明其等有同居及發生性行為，此
      外，上訴人未能舉證證明上訴人與黃建祿有同居及發生性
      行為，故其上開主張，亦不足採信。
（三）另被上訴人主張上訴人於98年10月22日投宿於墾丁悠活麗
      緻度假村2216號房共處一室，應有發生性行為云云。查，
      於98年10月22日當天，上訴人應被上訴人之要求，於財團
      法人恆春基督教醫院做陰道分泌物檢驗，檢驗結果精斑為
      陰性，且未發現男性DNA 等情，有法務部調查局99年2 月
      9 日之鑑定書在卷可稽，而上訴人又未能舉證證明上訴人
      與黃建祿於當日有發生性行為，故其上開主張，尚難採信
      。
（四）上訴人主張：黃建祿與被上訴人已簽署系爭分居協議書，
      其上載明被上訴人不得干涉黃建祿交友，被上訴人自不得
      向伊請求賠償等語。查，被上訴人與黃建祿確有簽立系爭
      分居協議書，系爭分居協議書第3 項載明被上訴人與黃建
      祿彼此不得干涉對方生活、交友情形等情，為兩造所不爭
      執，並有系爭分居協議書在卷可證（見原審卷第274 頁）
      ，被上訴人雖辯稱：係黃建祿脅迫伊簽立系爭分居協議書
      云云，惟為上訴人所否認，而被上訴人又未能舉證以實其
      說，是其上開辯稱，不足採信。又系爭分居協議書係被上
      訴人與黃建祿為「分居」而簽立，當時並無離婚之意，顯
      見其等仍有維持婚姻之意思，既有維持婚姻之意思，則系
      爭分居協議書第3 項載明被上訴人不得干涉黃建祿之交友
      情形，應以不破壞其等感情及婚姻為原則，此從黃建祿簽
      立系爭分居協議書後，仍與被上訴人共同居住生活，直至
      約2 年後即98年6 月始離家可得而知，是上訴人主張黃建
      祿與被上訴人已簽署系爭分居協議書，被上訴人不得向伊
      請求賠償云云，不足採信。
（五）查，被上訴人與黃建祿於79年7 月27日結婚，目前婚姻關
      係仍存續中，上訴人於認識黃建祿時，已知黃建祿係有配
      偶之人，其等2 人於98年5 月19日至同年月22日至花蓮、
      台東旅遊，及於98年10月21日共同投宿於墾丁悠活渡假村
      2216號之兩張床之房型，並同處一室等情，為兩造所不爭
      執，並有戶籍謄本在卷可證（見原審卷第9 頁）。又上訴
      人與黃建祿於98年10月上旬，一起至傢俱行選購傢俱，2
      人間有牽手、挽手、摟腰等親密舉動，有翻拍照片在卷可
      證（見原審卷第240 頁至第255 頁），足見上訴人與黃建
      祿間交往甚為親密，已經逾越一般異性朋友間之正常交往
      範圍，應有相當親暱程度之男女感情交往關係存在，上訴
      人任職於金融業，有相當程度之社會經驗，理應具有拿捏
      男女交往分際之能力，然其明知黃建祿係有配偶之人，仍
      與之共同出入公眾場所，舉止親暱，甚且共同出遊同宿於
      一室，顯然漠視及侵犯被上訴人之配偶權及家庭生活圓滿
      和諧之利益，致被上訴人處於極度難堪及精神上受痛苦之
      情境，自應屬情節重大。從而，被上訴人依侵權行為之規
      定，請求上訴人賠償其非財產上之損害，即屬有據。本院
      斟酌被上訴人學歷為碩士、任職銀行襄理、名下有房屋、
      土地各2 筆及投資5 筆、財產總額4,057,214 元；上訴人
      五專畢業、任職銀行業、名下有房屋、土地各1 筆及投資
      2 筆、財產總額為1,414,670 元，業據兩造陳明在卷，亦
      有稅務電子閘門財產所得調件明細表在卷可憑，並為兩造
      所不爭執，原審認被上訴人請求上訴人給付精神慰撫金以
      600,000 元較為適當，尚無不合。
六、綜上所述，被上訴人依民法第184 條第1 項、第185 條第1
    項前段及第195 條第3 項之規定，請求上訴人給付600,000
    元，及自起訴狀繕本送達翌日即99年11月5 日起至清償日止
    ，按年息5%計算之利息，為有理由，應予准許。是原審就上
    開准許部分判決上訴人如數給付，經核於法並無不合。上訴
    論旨仍求予廢棄改判，為無理由，應予駁回。
七、本件事證已臻明確，兩造其餘攻擊防禦方法於本件判決結果
    不生影響，故不再一一論述，併此明。
八、據上論結，本件上訴為無理由，依民事訴訟法第449 條第1
    項、第78條，判決如主文。
中    華    民    國  100    年    9    月    21    日
                            民事第三庭
                                審判長法官  張國彬
                                法      官  吳登輝
                                法      官  鄭月霞
以上正本證明與原本無異。
本件不得上訴。
中    華    民    國  100    年    9    月    21    日
                                書  記  官  郭蘭蕙